【裁判字號】    99,上訴,779
【裁判日期】    991116
【裁判案由】    違反槍砲彈藥刀械管制條例
【裁判全文】
臺灣高等法院臺南分院刑事判決         99年度上訴字第779號
上  訴  人
即  被  告  甲○○
選任辯護人  何建宏律師
上列上訴人因違反槍砲彈藥刀械管制條例案件，不服臺灣臺南地
方法院99年度訴字第609號中華民國99年7月8日第一審判決（起
訴案號：臺灣臺南地方法院檢察署98年度偵續字第111號），提
起上訴，本院判決如下：
    主  文
上訴駁回。
甲○○緩刑伍年，緩刑期間付保護管束，並應於本判決確定日起
壹年內，依執行檢察官之命令，向指定之公益團體、地方自治團
體或社區提供壹佰貳拾小時之義務勞務。
    事  實
一、甲○○於民國95年8月間，自網際網路得知販售空氣槍消息
    ，乃以新臺幣（下同）1萬餘元之價格，向姓名、年籍不詳
    之成年男子購入具殺傷力之SP100型空氣槍1枝及供上述空氣
    槍使用之BB彈1罐、CO2小鋼瓶50罐後，即未經許可，而無故
    持有上開具殺傷力之空氣槍。嗣因甲○○經濟困難，竟基於
    販賣具殺傷力空氣槍以營利之犯意，於98年3月6日某時許，
    在YAHOO奇摩拍賣網站，以「sister670107」之名，刊登拍
    賣前開空氣槍及配件BB彈、CO2小鋼瓶之廣告，並設定起標
    價格為8,500元，經警上網巡查發現後，即與甲○○聯絡佯
    稱有意購買空氣槍，並與甲○○議定交易價格為8,500元後
    相約見面看貨，甲○○遂於98年3月7日14時30分許，攜帶上
    開空氣槍1枝及BB彈1罐、CO2小鋼瓶50罐至約定地點，即臺
    南縣仁德鄉○○路711號家樂福量販店前，旋為警方當場查
    獲，並扣得上開具殺傷力之空氣槍1枝及BB彈1罐、CO2小鋼
    瓶50罐。
二、案經臺中縣警察局烏日分局報請臺灣臺南地方法院檢察署檢
    察官偵查起訴。
    理  由
一、本件卷附非供述證據亦均經法定程序取得，無不得為證據之
    情形，自均有證據能力，合先敘明。
二、上開犯罪事實，業據被告坦承不諱，並陳明不再爭執主觀上
    是否知悉系爭空氣槍具有殺傷力等語（見本院卷第34頁背面
    至35頁、50頁背面、53頁背面至54頁），其於偵查中亦自承
    ：曾以扣案之空氣槍裝填BB彈試射鐵罐（易開罐），在10公
    尺內可以打破等語（見偵卷第27頁），足見被告確實於上網
    拍賣系爭空氣槍前，已然知悉該空氣槍具有殺傷力。此外，
    並有空氣槍1枝及BB彈1罐、CO2小鋼瓶50罐扣案可稽，及YAH
    -OO奇摩拍賣網站賣方「sister 670107」之拍賣廣告1份、
    廣告照片3幀及臺中縣警察局槍枝初步檢視報告表1份、試射
    照片9幀附卷可佐（見警卷第13至18、20至28頁）。而扣案
    之空氣槍1枝、BB彈1罐、CO2小鋼瓶50罐，經送請內政部警
    政署刑事警察局以檢視法、性能檢驗法、動能測試法鑑定結
    果為「一、送鑑空氣槍1枝（槍枝管制編號0000000000），
    認係氣體動力式槍枝，以小型高壓氣體鋼瓶內氣體為發射動
    力，經以金屬彈丸測試3次，其中彈丸（直徑6.0mm、重量0.
    88克）最大發射速度為161公尺/秒，計算其動能為11焦耳，
    換算其單位面積動能為38焦耳/平方公分。二、送鑑彈丸1罐
    ，認均係塑膠彈丸。三、送鑑CO2小鋼瓶50罐，認均係小型
    高壓氣體鋼瓶。」等情，有該局98年4月21日刑鑑字第09800
    37806號鑑驗書1份及照片5幀在卷可按（見偵卷第22至23頁
    ）。上開鑑定結果，係鑑驗機關以其專業知識及精密儀器測
    試後所得之結論，自可憑信。再參酌上開鑑驗書所附殺傷力
    相關數據「(一)依日本科學警察研究所之研究結果，彈丸單位
    面積動能達20焦耳／平方公分，則足以穿入人體皮肉層。(二)
    本局對活豬作射擊測試結果，彈丸單位面積動能達24焦耳／
    平方公分，則足以穿入豬隻皮肉層。(三)美國軍醫總署定義：
    彈丸撞擊動能達58呎磅（約78.6焦耳），則足以使人喪失戰
    鬥能力」等語，依此可知系爭空氣槍經鑑驗結果，其單位面
    積動能既高達38焦耳/平方公分，顯已逾前述足以穿透人體
    皮膚之數據，自具殺傷力無訛，堪認被告自白與事實相符。
    是本件事證已臻明確，被告上網販賣具有殺傷力之系爭空氣
    槍之事證已臻明確，其犯行堪以認定。
三、被告雖於偵查中供稱：因原有槍管是粉紅色的，所以伊將槍
    外管換掉，並因置彈槽（將推進BB彈推進槍管之零件）之彈
    簧疲乏而更換整組置彈槽等語（見偵二卷第19、36頁）。然
    尚無證據顯示被告上述更換不同顏色槍管及置彈槽之行為，
    得使系爭空氣槍由「不具殺傷力之空氣槍」提升性能（BB彈
    之射速）為「具有殺傷力之空氣槍」，自難認為此等更換零
    件之行為，已該當於槍砲彈藥刀械管制條例第8條第1項所示
    之製造行為，附此敘明（公訴意旨亦同此見解，認被告並未
    涉及製造行為）。
四、核被告所為，係犯槍砲彈藥刀械管制條例第8條第5項、第1
    項之販賣可發射金屬具有殺傷力之空氣槍未遂罪。被告著手
    於販賣前持有系爭空氣槍之低度行為，為嗣後販賣之高度行
    為所吸收，不另論罪。公訴意旨雖認被告所為，係犯同條例
    第8條第4項之未經許可，持有可發射金屬具有殺傷力之空氣
    槍罪，然被告係意圖營利，而著手刊登販賣空氣槍之廣告，
    且已與佯裝買方之司法警察議定價格，並持空氣槍前往交易
    ，僅因買方無買賣真意，始應論以未遂。況起訴事實已載明
    被告販賣空氣槍未遂之事實，本院自應併予審理，並依法變
    更起訴法條。又被告已著手於犯罪之實行而不遂，為未遂犯
    ，爰依刑法第25條第2項規定，按既遂犯之刑度減輕之。末
    按刑之量定，為求個案裁判之妥當性，法律固賦予法院裁量
    餘地，但此項裁量之行使，除應依刑法第57條規定，審酌行
    為人及其行為等一切情狀為整體之評價，並應顧及比例原則
    ，使罪刑均衡，輕重得宜，以契合社會及國民之法律感情。
    又犯罪之情狀顯可憫恕，認科以最低度刑仍嫌過重者，得酌
    量減輕其刑，刑法第59條定有明文。此所謂「情狀」，係指
    法官量刑時所應考量之各種情狀而言，在審酌個案時遇有情
    輕法重之情形下，裁判時本即得適用刑法第59條之規定，以
    酌量減輕其刑。查被告所犯前開未經許可販賣具殺傷力之空
    氣槍罪，法定最低刑度為5年以上有期徒刑，然被告係因個
    人好玩，始購入系爭空氣槍供把玩之用，並未持之從事任何
    不法行為，嗣於網路上拍賣，亦係因失業，無錢扶養小孩所
    致，且販賣之價格僅8,500元，顯見被告並非擁槍自重，恃
    槍為非作歹，並販賣槍枝謀取暴利之徒，故權衡被告販賣本
    案槍枝之動機、犯罪具體情狀及其所犯罪名最輕本刑為5年
    以上有期徒刑之法定刑責觀之，確屬情輕法重，客觀上足以
    引起社會一般人之同情而堪可憫恕，縱宣告被告法定最低度
    之刑猶嫌過重，爰依刑法第59條之規定，遞減輕其刑。
五、扣案之系爭空氣槍（槍枝管制編號0000000000），屬違禁物
    ，應依刑法第38條第1項第1款規定，宣告沒收。另扣案之BB
    彈1罐、CO2小鋼瓶50罐，均係被告所有，供其犯本案所用之
    物，應依刑法第38條第1項第2款規定，均宣告沒收。
六、原審認為被告犯罪事證明確，且審酌被告未曾受有論罪科刑
    之前案情形，素行尚可，其於網路上販賣空氣槍，固對於社
    會秩序具有潛在威脅及危險，惟念其係因失業始上網拍賣空
    氣槍，且持有槍枝期間，並未供作任何犯罪行為之用，犯後
    態度良好，知所悔悟及兼衡其智識程度、生活狀況等一切情
    狀，於變更起訴法條後，適用槍砲彈藥刀械管制條例第8條
    第1項、第5項，刑法第11條前段、第25條第2項、第59條、
    第42條第3項前段、第38條第1項第1款、第2款等規定，量處
    有期徒刑一年十月，併科罰金4萬元，並諭知罰金如易服勞
    役，以新臺幣1,000元折算一日。且說明：(1)被告應依刑法
    第25條第2項未遂犯之規定，按既遂犯之刑度減輕之。(2)被
    告有情輕法重、堪可憫恕、縱宣告被告法定最低度之刑猶嫌
    過重之情形，而依刑法第59條之規定遞減輕其刑。(3)扣案之
    空氣槍為違禁物，扣案之BB彈1罐、CO2小鋼瓶50罐為被告所
    有供其犯罪所用之物，應分依刑法第38條第1項第1、2款之
    規定宣告沒收。本院經核原判決認事用法，均無不合，量刑
    亦屬妥適。被告雖坦承犯罪，但仍上訴指摘原判決未諭知緩
    刑有所不當，為無理由，應予駁回。
七、末查被告前未曾受有期徒刑以上刑之宣告，有高等法院被告
    前案紀錄表在卷足憑，且被告係自網際網路標買而持有系爭
    空氣槍，嗣再將之循網際網路拍賣求售，雖為法所不許，但
    尚未使系爭空氣槍流入社會，對於社會危害之衝擊較少，其
    因一時失慮，偶罹刑典，事後已坦承犯行，深具悔意，經此
    刑之宣告後，應知警惕而無再犯之虞，本院因認暫不執行其
    刑為當，爰予以宣告緩刑五年，並依刑法法第74條第2項第5
    款、第93條第1項第2款之規定，命被告於緩刑期間付保護管
    束，並應於本院判決確定日起一年內，依執行檢察官之命令
    ，向指定之公益團體、地方自治團體或社區提供120小時之
    義務勞務。俾能由觀護人予以適當督促，並發揮附條件緩刑
    制度之立意及避免短期自由刑執行所肇致之弊端，以期符合
    本件緩刑目的。
據上論結，應依刑事訴訟法第368條，刑法第74條第1項第1款、
第2項第5款、第93條第1項第2款，判決如主文。
本案經檢察官張太龍到庭執行職務。
中    華    民    國    99    年    11    月    16    日
                  刑事第二庭    審判長法  官  葉居正
                                      法  官  陳春長
                                      法  官  陳欽賢
以上正本證明與原本無異。
如不服本判決應於收受送達後10日內向本院提出上訴書狀，其未
敘述上訴理由者，並得於提起上訴後10日內向本院補提理由書（
均須按他造當事人之人數附繕本）「切勿逕送上級法院」。
                                      書記官  李良倩
中    華    民    國    99    年    11    月    16    日
附錄本案論罪科刑法條全文
槍砲彈藥刀械管制條例第8條：
未經許可，製造、販賣或運輸鋼筆槍、瓦斯槍、麻醉槍、獵槍、
空氣槍或第4條第1項第1款所定其他可發射金屬或子彈具有殺傷
力之各式槍砲者，處無期徒刑或5年以上有期徒刑，併科新臺幣
1千萬元以下罰金。
未經許可，轉讓、出租或出借前項所列槍枝者，處5年以上有期
徒刑，併科新臺幣1千萬元以下罰金。
意圖供自己或他人犯罪之用，而犯前二項之罪者，處無期徒刑或
7年以上有期徒刑，併科新臺幣1千萬元以下罰金。
未經許可，持有、寄藏或意圖販賣而陳列第一項所列槍枝者，處
3年以上10年以下有期徒刑，併科新臺幣7百萬元以下罰金。
第1項至第3項之未遂犯罰之。

司法院資訊處製作；財團法人民間司法改革基金會備份。
